【裁判字號】    99,易,1549
【裁判日期】    991231
【裁判案由】    詐欺
【裁判全文】
臺灣臺南地方法院刑事判決              99年度易字第1549號
公  訴  人  臺灣臺南地方法院檢察署檢察官
被      告  江建熙
上列被告因詐欺案件，經檢察官提起公訴（99年度偵字第12190號）
，本院判決如下：
    主  文
江建熙幫助犯詐欺取財罪，處有期徒刑肆月，如易科罰金，以新
臺幣壹仟元折算壹日。
    事  實
一、江建熙可預見任意提供自己之金融帳戶存摺、提款卡、密碼
    予他人使用，有可能為該人或其他不法份子利用於財產犯罪
    ，仍基於縱有人以其金融帳戶作為詐欺取財之犯罪工具，亦
    不違背其本意之幫助故意，於民國99年 6月14日前某日，在
    不詳地點，將其所有臺灣中小企業銀行安平分行（下稱臺灣
    企銀）帳號00000000000 號帳戶之存摺、提款卡及密碼，交
    付與真實姓名、年籍均不詳之詐騙集團成員，以此方法幫助
    該詐騙集團犯罪。而該人與其所屬詐騙集團即共同意圖為自
    己不法之所有，於：(一)99年 6月14日前某日，撥打電話予徐
    秀玲，佯稱渠涉嫌洗錢防制法，須將款項匯入指定帳戶云云
    ，致徐秀玲陷於錯誤，依指示於99年 6月14日上午10時許，
    以無摺存款方式，將新臺幣（下同）40,000元存入江建熙上
    開臺灣企銀帳戶內；(二)99年 6月14日某時許，撥打電話予廖
    之敏，佯稱其先前購物時，付款方式遭誤設為分期付款云云
    ，致廖之敏陷於錯誤，依指示操作提款機，而於同日晚上6
    時38分許匯款29,989元至江建熙上開臺灣企銀帳戶內；(三)99
    年6月14日晚上8時許，撥打電話予趙維萱，佯稱渠先前購物
    時，付款方式遭誤設為分期付款云云，致趙維萱陷於錯誤，
    依指示操作提款機，而於同日晚上8時46分許匯款9,989元至
    江建熙上開臺灣企銀帳戶內。嗣徐秀玲等人察覺有異，經報
    警處理而循線查獲上情。
二、案經臺南市警察局第六分局報告台灣台南地方法院檢察署檢
    察官偵查起訴。
    理  由
一、按被告以外之人於審判外之陳述，雖不符刑事訴訟法第159
    條之1至之4之規定，而經當事人於審判程序同意作為證據，
    法院審酌該言詞陳述或書面陳述作成時之情況，認為適當者
    ，亦得為證據；當事人、代理人或辯護人於法院調查證據時
    ，知有第159  條第1  項不得為證據之情形，而未於言詞辯
    論終結前聲明異議者，視為有前項之同意，刑事訴訟法第15
    9條之5定有明文。查本案檢察官所舉之證據，被告於本院審
    理中均表示對於證據能力沒有意見，且迄於言詞辯論終結前
    ，亦未就本院所調查之證據資料主張有刑事訴訟法第159 條
    第1 項不得為證據之情形，本院審酌該證據作成之情況，認
    均無不適當情事，依刑事訴訟法第159條之5第 2項之規定，
    均有證據能力，合先敘明。
二、訊據被告矢口否認犯行，辯稱：伊所有前開台灣企銀帳戶之
    存摺、提款卡等資料，為準備前往大陸做生意用，辦理後即
    將密碼寫在紙上，連同提款卡置於機車置物箱內，迄99 年6
    月下旬發現機車置物箱被撬開，因帳戶內存款不多，不以為
    意，故未報警處理，伊絕未將前開台灣企銀帳戶交付詐騙集
    團使用等語。經查：
  (一)前開台灣企銀帳戶為被告所開立，有帳戶之開戶資料在卷可
    稽；而被害人徐秀玲、廖之敏、趙維萱分別於上開時間接獲
    詐騙集團成員來電而受騙，並於99年6月14日分別匯款40000
    元、29989元、9989元至系爭帳戶之事實，則經證人徐秀玲
    、廖之敏、趙維萱於警詢時指訴綦詳，並有被害人徐秀玲等
    人提出之存款憑條1紙、匯款執據2紙、被告上揭台灣企銀帳
    戶開戶資料及交易明細各1份（見警卷第14頁至19頁）附卷
    可佐，足認被告所有之台灣企銀帳戶確已遭詐騙集團利用為
    詐欺取財之工具。
  (二)被告雖坦承上開台灣企銀帳戶為其所申辦，然對於開戶後次
    日即提領900元（含手續費6元共 906元）乙情（交易明細，
    見警卷第19頁），辯稱：該款項並非其所提領，惟被告既於
    99年 5月18日開戶後存入1000元，被告對於其在開戶翌日即
    遺失提款卡乙節並未提出證明方法供法院參酌，難認為其所
    辯於翌日並未提出 900元等情屬實。況且，開戶後由銀行所
    核發之密碼與開戶者其後自行設定之密碼功能並不相同，開
    戶後由銀行所核發之密碼係供開戶者用以變更密碼所用，無
    從僅憑該密碼即可提領款項，為法院職務上所已知之事項，
    被告於存款翌日立即將其所存之開戶金額提領 900元，顯見
    其已變更密碼而使用該帳戶甚明。且被告於99年 5月18日開
    戶翌日即提領 900元之行為，乃是被告欲將其帳戶金額結清
    ，方便將日後其帳戶交由詐欺取財集團使用甚明。
  (三)其次，被告復辯稱前開台灣企銀帳戶係擬作為前往大陸經商
    用，則由此可知，被告既於99年 5月18日當日至銀行開戶，
    顯見其已有使用該帳戶作為日後經商之用，且被告既稱已有
    確定用途而為開戶，然開戶後至99年6月下旬方發現因機車
    置物箱遭撬開，存摺、提款卡遭竊，則一個月均未見使用，
    顯與其所述為特定用途開戶一情不符。且從被告開戶翌日即
    將帳戶內款項提領一空，形同結清帳戶，益徵被告自始即無
    使用該帳戶之意。
  (四)按犯罪集團為確保詐騙款項得以保全，皆以收購他人存摺、
    提款卡或以偽造之身分證辦理存摺、提款卡之方式，取得存
    摺、提款卡，絕無持他人遺失或遭竊或遭騙之存摺、提款卡
    來作為匯款之用及逃避警方追緝之理，否則詐騙所得之款項
    ，豈不隨時處於遭凍結之危險狀態？況且，詐騙集團以他人
    帳戶供作款項出入之帳戶，衡諸常情，通常會先取得帳戶所
    有人之同意才使用，否則一旦帳戶所有人掛失，被害人匯入
    之款項即遭凍結無法提領，帳戶所有人反可輕易辦理補發存
    摺、變更印鑑、密碼，將款項提領一空，犯罪集團自無可能
    冒此風險。經查：被害人徐秀玲、廖之敏、趙維萱於99 年6
    月14日匯款後，其款項旋遭不詳人士提領無蹤，顯見該犯罪
    集團得以自由使用該帳戶無虞，若未得帳戶所有人同意，而
    帳戶所有人隨時可能辦理掛失，則詐騙集團將承擔無法提領
    被害人所匯入遭詐騙金錢之風險，此等情形，犯罪集團實無
    可能利用該帳戶而為詐騙交易，而前開帳戶既為被告所支配
    、管領之情形下，最後由詐騙集團之成員取得，益見本案係
    由被告將其前開帳戶、提款卡（含密碼）提供詐騙集團使用
    ，甚為明灼。因此，本案合理之解釋只有該帳戶係經帳戶所
    有人交付或授權使用情形；亦即，被告所有上開帳戶之存摺
    、金融卡（含密碼）等物，係被告提供予犯罪集團使用一節
    ，足堪認定。
  (五)又各類形式之詐欺（舉凡誑稱中獎繳交保證金、退稅、核對
    信用卡刷卡記錄、媒介賣淫、親人被綁架、虛設網路拍賣網
    站等等不一而足）利用行動電話、市內電話或電腦網路，且
    收購人頭帳戶作為詐欺、恐嚇取財工具以利行騙之事例，無
    日無時在平面、電子媒體經常報導，且警察、金融、稅務單
    位亦在各公共場所張貼防騙文宣，已為社會大眾所共知，另
    參以一般人皆可以自己名義在任何銀行設立帳戶，作為提、
    存款之用，實無需向不特定人購買帳戶，被告率予出售或交
    付其帳戶，故其對於取得其帳戶者利用其帳戶供犯罪所用，
    應有認識。坊間報章雜誌及其他新聞媒體，對於犯罪集團為
    掩飾詐欺、恐嚇取財犯行，經常利用他人存款帳戶作為匯款
    帳戶，以規避執法人員之查緝，並掩飾、確保因自己犯罪所
    得之財物，已多所報導並經再三披露，則依一般人之社會生
    活經驗，苟見他人不自己申請開立帳戶而蒐集不特定人之帳
    戶使用，衡情應可預見收集之帳戶乃係被利用為與財產有關
    之犯罪工具，是被告對此當無不知之理，竟仍提供上開金融
    帳戶之存摺、提款卡及密碼供該不詳人士使用，苟非被告告
    知金融存款帳戶之密碼，徵諸存戶個人財產權益之保障，專
    屬性甚高，衡諸常理，他人當無法知悉其密碼，若非與本人
    有密切關係，亦不可能提供個人帳戶及密碼供陌生人使用甚
    明。再者，如被告所辯遺失一情屬實，為何其甘冒存摺及提
    款卡，遭有心人士作為犯罪工具利用之危險，而未報警處理
    或辦理掛失手續？故被告於存摺、提款卡（含密碼）遺失後
    ，不為任何補救措施，顯不符常情，益見被告上開所辯顯屬
    虛妄。其應有預見金融帳戶存摺、提款卡（含密碼）等物提
    供他人使用，將幫助他人實施詐欺犯罪，竟仍將其帳戶存摺
    、金融卡（含密碼）等物交付該來路不明之人，是縱無證據
    證明被告明知該人之犯罪態樣係以該帳戶供詐欺之用，惟其
    顯具縱有人以其金融帳戶實施詐欺犯罪亦不違背其本意之幫
    助意思至明。
  (六)綜上，被告所辯既與經驗法則有違，難資憑信，徵諸上開說
    明，其辯稱係遺失云云，不僅未提出有利之證據方法供本院
    審酌，實難資為有利於被告之認定，而被告既提供帳戶予他
    人使用，其可預見該正犯係為掩飾或隱匿因詐欺行為所得財
    物之用，參諸被害人徐秀玲、廖之敏、趙維萱確因受詐欺而
    陷於錯誤始匯款至被告上開帳戶，已如前述，是被告顯有幫
    助姓名、年籍不詳之人詐欺取財之行為及故意存在，至為明
    顯。被告所辯，既與事實不符，難資採信，本案事證明確，
    其幫助詐欺之犯行，應洵堪認定。
二、按刑法上之幫助犯，係對於犯罪與正犯有共同之認識，而以
    幫助之意思，對於正犯資以助力，而未參與實施犯罪之行為
    者而言（最高法院75年度臺上字第1509號、84年度臺上字第
    5998、6475號、88年度臺上字第1270號判決亦同此意旨）。
    本件被告基於幫助之犯意，提供銀行帳戶存摺、提款卡等物
    予犯罪集團成員使用，該犯罪集團共同意圖為自己不法之所
    有，以詐術致使被害人陷於錯誤而匯款至被告所提供之帳戶
    內，惟並無相當證據證明被告有參與詐欺取財犯行之構成要
    件行為，是核被告所為，係犯刑法第30條第1項前段、同法
    第339條第1項之幫助詐欺取財罪。又被告以一幫助行為提供
    金融機構之帳戶、金融卡及密碼，幫助詐欺集團侵害被害人
    徐秀玲、廖之敏、趙維萱等人之財產法益，係一行為觸犯數
    罪名，為想像競合犯，僅論以一罪。再被告係以幫助他人犯
    罪之意思而參與犯罪構成要件以外之行為，為詐欺取財罪之
    幫助犯，依刑法第30條第2項之規定，按正犯之刑度，減輕
    其刑。爰審酌被告明知詐騙行為猖獗，仍提供帳戶予不法份
    子使用，助長犯罪，除使被害人受有損害，並造成國家查緝
    犯罪之困難，嚴重破壞社會治安，所為實不足取，且犯後否
    認犯行，難認態度良好，兼衡被害人受騙之金額等一切情狀
    ，量處如主文所示之刑，並諭知易科罰金之折算標準，以示
    懲儆。
據上論斷，應依刑事訴訟法第299條第1項前段，刑法第30條第1
項前段、第2項、第339條第1項、第55條、第41條第1項前段，刑
法施行法第1條之1，判決如主文。
本案經檢察官宋文宏到庭執行職務。
中    華    民    國    99    年    12    月    31    日
                    刑事第三庭  審判長法  官  朱中和
                                      法  官  陳威龍
                                      法  官  黃堯讚
以上正本證明與原本無異。
如不服本判決應於收受本判後10日內向本院提出上訴書狀，並應
敘述具體理由。其未敘述上訴理由者，應於上訴期間屆滿後20日
內向本院補提理由書狀（均須按他造當事人之人數附繕本）「切
勿逕送上級法院」。
                                      書記官  許雅華
中    華    民    國    99    年    12    月    31    日
附錄本案論罪科刑法條全文：
中華民國刑法第339條
（普通詐欺罪）
意圖為自己或第三人不法之所有，以詐術使人將本人或第三人之
物交付者，處5年以下有期徒刑、拘役或科或併科1千元以下罰金
。
以前項方法得財產上不法之利益或使第三人得之者，亦同。
前二項之未遂犯罰之。

司法院資訊處製作；財團法人民間司法改革基金會備份。
